【裁判字號】    89,台上,7560
【裁判日期】    891214
【裁判案由】    重利
【裁判全文】
最高法院刑事判決                              八十九年度台上字第七五六○號
    上  訴  人  甲○○
                乙○○
    右  一  人
    選任辯護人  葉武侯律師
右上訴人等因重利案件，不服台灣高等法院高雄分院中華民國八十七年九月十五日第
二審判決（八十七年度上訴字第二九八號，起訴案號：台灣屏東地方法院檢察署八十
五年度偵字第三五○四、三五四三號），提起上訴，本院判決如左：
    主  文
原判決撤銷，發回台灣高等法院高雄分院。
    理  由
本件原判決撤銷第一審關於上訴人甲○○部分之科刑判決，改判論處甲○○共同以重
利罪為常業罪刑；並維持第一審依牽連關係論處上訴人乙○○共同以重利罪為常業罪
刑，駁回乙○○在第二審之上訴，固非無見。
惟按：（一）原判決理由雖認定乙○○於原審審理時坦承重利犯行不諱，惟卷查乙○
○於原審調查及民國八十七年九月八日審理時，均矢口否認有重利犯行，辯稱：伊未
經營重利云云，有原審訊問筆錄及審判筆錄在卷可按，原判決此部分認定與卷內資料
不合，有證據上理由矛盾之違法。（二）有罪之判決書，對於被告有利之證據不採納
者，應記載其理由，刑事訴訟法第三百十條第二款定有明文。原判決雖以證人林文鶴
於警訊時之證言，採為不利甲○○之證據，惟林文鶴於原審調查時，經命指認甲○○
後，證稱：「在場二位被告，我都不認識，來向我討債的人較高，甲○○的照片是有
像，但不是他」（見原審卷第四十五頁背面），原審未予採納卻未說明不予採納之理
由，自屬理由不備。（三）關於乙○○部分，原判決係認定上訴人等共同牽連犯刑法
第三百四十五條之常業重利罪及同法第三百零五條之恐嚇罪（乙○○部分判決書第五
頁倒數第九至七行），惟於甲○○部分，則認定甲○○與乙○○等人僅共犯刑法第三
百四十五條之常業重利罪（甲○○部分判決書第八頁第八行），就共犯間應成立之罪
責，認定互異，有判決理由矛盾之違法。再依乙○○部分之判決書所載，苟認甲○○
就恐嚇部分亦應成立共犯時，該判決事實僅記載借款人無法清償或繳付利息，即遭劉
明風、潘華章及乙○○恐嚇等情（乙○○部分判決書第二頁第七行），對於甲○○與
乙○○等人間有如何之犯意聯絡及行為分擔，並未記載，致原判決理由失其依據，亦
有違誤。以上或為上訴意旨所指摘，或為本院得依職權調查之事項，應認原判決有發
回更審之原因。至原判決不另諭知無罪部分，基於審判不可分原則，應一併發回。
據上論結，應依刑事訴訟法第三百九十七條、第四百零一條，判決如主文。
中      華      民      國    八十九    年     十二     月     十四     日
                              最高法院刑事第三庭
                                  審判長法官  陳  錫  奎
                                        法官  洪  清  江
                                        法官  吳  昆  仁
                                        法官  李  伯  道
                                        法官  陳  世  雄
      右正本證明與原本無異
                                              書  記  官
中      華      民      國    八十九    年     十二     月     十九     日


司法院資訊處製作；財團法人民間司法改革基金會備份。
